臺灣高雄地方法院民事裁定　　　　　　　　　　　　九十一年度聲字第一六七一號
　　聲　請　人　甲○○
　　相　對　人　橋頭社區醫院
　　法定代理人　乙○○
右當事人間聲請保全證據等事件，本院裁定如左：
    主      文
准聲請人就相對人所持有李許冷（民國四年八月二十日生，身分證統一編號：Ｚ00
0000000號），自民國九十一年十月四日起至同年十月十四日止之就診病歷資
料予以保全。
選任聲請人於李許冷對相對人提起損害賠償訴訟時，為李許冷之特別代理人。
聲請費用由相對人負擔。
    理      由
一、本件聲請意旨略以：
（一）緣聲請人之母親李許冷於民國九十一年十月四日因胃痛至相對人醫院住院診治
      ，聲請人之配偶林阿省於十月七日前往醫院探視李許冷時，李許冷當時神智清
      楚，身體反應健全；聲請人於九十一年十月十一日再度前往探視時，相對人院
      內人員告知李許冷已經出院，惟經聲請人實際查察結果，李許冷事實上仍在相
      對人醫院。嗣聲請人胞妹於十月十三日再至相對人醫院探視李許冷時，竟發現
      李許冷已喪失理智，四肢水腫而成植物人，聲請人見狀方於十月十四日將李許
      冷轉診至台南市奇美醫院。查李許冷由一神智清楚、四肢健全之人，僅因胃痛
      至相對人醫院就診數日即變成植物人，相對人不僅均未告知家屬，並且蓄意隱
      瞞許李冷之行蹤及病況，顯見相對人執行醫療業務明顯違反醫療法第四十三條
      第一項、第五十條第一項、及第五十八條等規定，其過失至為明顯。而有關許
      李冷在相對人診治之過程，非經調閱許李冷之病歷資料無從得知，為防止其病
      歷遭相對人竄改隱毀，非保全證據無從補救，為此爰依民事訴訟法第三百六十
      八條規定，請求命准就李許冷在相對人醫院之病歷而為扣押保全。
（二）又李許冷因相對人之診療疏失已成植物人，喪失行為能力及意識能力，依民事
      訴訟法第四十五條規定，已無訴訟能力，且李許冷又無法定代理人，而聲請人
      乃為李許冷之長子，為保障其日後對相對人提起民事訴訟請求損害賠償之權益
      ，爰依民事訴訟法第五十一條第二項規定，請求選任聲請人為李許冷日後提起
      民事訴訟損害賠償事件之特別代理人。
二、按「證據有滅失或礙難使用之虞，或經他造同意者，得向法院聲請保全；就確定
    事、物之現狀有法律上利益並有必要時，亦得聲請為鑑定、勘驗或保全書證。」
    ，民事訴訟法第三百六十八條第一項定有明文。本件聲請人請求就如主文第一項
    所示之證物予以證據保全，已就應予保全之理由加以釋明，並提出奇美醫學中心
    診斷證明書乙紙為證，且相對人所持有李許冷之病歷資料，於李許冷將來對相對
    人所欲提起之損害賠償訴訟中，就相對人是否存有過失，或已善盡醫療告知義務
    之認定均有重大關係，因此如不予以保全，確有因相對人之行為，而造成滅失或
    礙難使用之虞，是依前揭說明，聲請人之聲請為有理由，應予以准許。
三、次按「無訴訟能力人有為訴訟之必要而無法定代理人，或法定代理人不能行代理
    權者，其親屬或利害關係人，得聲請受訴法院之審判長，選任特別代理人」，民
    事訴訟法第五十一條第二項定有明文。所謂無訴訟能力人，若事實上常處於心神
    喪失狀態，而未受禁治產宣告者之成年人亦應屬之。查李許冷係成年人，經奇美
    醫學中心診斷為腦中風、糖尿病、心律不整，目前仍在治療中，此有卷附診斷證
    明書影本一紙為憑，堪認李許冷已不能獨立為法律行為負擔義務，為無訴訟能力
    。而聲請人為李許冷之長子，亦有李許冷戶戶口名簿一份在卷可稽，聲請人前揭
    選任特別代理人之主張，經核尚無不合，應予准許，為此本院選任聲請人為李許
    冷對相對人提起損害賠償之訴時，為李許冷之特別代理人。
四、依民事訴訟法第九十五條、第七十八條，裁定如主文。
中　　　華　　　民　　　國　　九十一　　年　　 十二　　 月　　 十一　　 日
                              臺灣高雄地方法院民事第二庭
~B法　　　官　蔡川富
右正本係照原本作成。
本裁定不得聲明不服。
中　　　華　　　民　　　國　　九十一　　年　　 十二　　 月　　 十一　　 日
~B法院書記官　黃俊凱
